最高法院刑事判決　　　　　　　　　　　　　　　九十一年度台上字第四四九七號
　　上　訴　人　甲○○
右上訴人因強盜案件，不服台灣高等法院高雄分院中華民國九十一年三月二十八日第
二審判決 (九十年度上訴字第一七九○號，起訴案號：台灣高雄地方法院檢察署八十
八年度偵字第三○六五九號、八十九年度偵字第一五一六號），提起上訴，本院判決
如左：
    主  文
原判決撤銷，發回台灣高等法院高雄分院。
    理  由
本件原判決認定石俊慶曾任職於高雄市○○區○○街六十二號尚美保齡球館，獲悉老
闆娘黃貴美固定於每月十日提領鉅款發薪，離職後，即向上訴人甲○○ (綽號「俊龍
」）提議劫財。甲○○復邀約陳俊賓參與，三人於民國八十八年十月下旬某日，在高
雄縣仁武鄉○○街一一五之一號四樓甲○○女友﹁阿如﹂住處，共同意圖為自己不法
之所有，策劃並達成強劫財物之協議，甲○○允以事成分贓一成予石俊慶，謀議由石
俊慶負責引導，勘查現場環境、逃亡動線，甲○○負責提供兇器及接應，並由陳俊賓
邀約另一人參與，陳俊賓乃邀陳慶宗參與其事，陳慶宗予以應允。八十八年十一月十
日上午，陳俊賓、陳慶宗二人另行起意，共同竊取宋金鳳之ＸＬＢ八五五號機車得手
，回到上開球館前與駕駛白色自小客車之甲○○會合，甲○○將以塑膠袋包裝客觀上
足為兇器使用之開山刀一把及鋸刀一把交付其二人，囑二人一起動手，並告知黃貴美
之車牌號碼。同日下午一時五分許，黃貴美駕車駛進球館旁停車場，經甲○○示意後
，陳慶宗騎乘上開贓車在停車場門前道路對面伺機接應，陳俊賓則埋伏於停車場門前
，趁黃貴美下車倒垃圾之際，持開山刀及鋸刀各一把，衝至黃貴美前，一手持開山刀
直指其面，使黃貴美不能抗拒，另一手打開車門，以前身探入駕駛座之方式，將置於
車內裝有約新台幣（下同）一百三十八萬元現金、行動電話二只，及身分證、信用卡
等物之黑色皮包三只取走，置入塑膠袋內，黃貴美見狀，推合車門欲夾住陳俊賓，然
為陳俊賓猛力推開車門，陳慶宗隨即騎上開贓車進入停車場接應陳俊賓離開，二人尾
隨甲○○所駕駛之車輛離開現場，經甲○○載陳俊賓回女友住處分贓，陳俊賓再通知
陳慶宗至不詳地點取其應分贓款；計陳俊賓分得三十萬元及行動電話一只，陳慶宗分
得三十萬元，餘由甲○○處理等情，因而撤銷第一審判決，改判仍論處甲○○結夥三
人以上攜帶凶器意圖為自己不法之所有，以強暴至使不能抗拒，而取他人之物（累犯
) 罪刑，固非無見。
惟查：(一)上訴人甲○○於原審辯稱其不是「俊龍」，未共謀搶劫黃貴美財物，且石俊
慶有位兄長叫「俊龍」，同樣有一部白色自小客車，本件係因陳俊賓、石俊慶與其有
金錢糾紛，而挾怨報復，二人所指認之「俊龍」另有其人等語（原審卷第四二頁) 。
而石俊慶確有兄長名為石俊隆，另有胞弟名為石俊傑，有石俊慶之戶籍謄本附卷可稽
 (同上卷第八六、八七頁) 。又被害人黃貴美曾於原審證稱：「（停車場外面是否有
停一部白色小客車？) 是有聽到我裡面的員工說，還有一個人開『石俊慶』的白色小
客車在外面接應和把風……發生搶案後，那部小客車還常常在我們的保齡球館停車場
出入，我為了察看車主是誰，故意引車主出來，將輪胎刺破，後來是石俊慶的弟弟出
來要修車，被警察捉去供出石俊慶」、「後來是聽別人說他們欠甲○○買毒品的錢，
所以才來搶我的錢還給甲○○」等語 (同上卷第一一四頁) 。究竟開白色自小客車在
現場接應之人，係上訴人或另有其人？原審未詳為查證，遽為不利上訴人之判決，自
嫌速斷，有調查未盡及理由不備之違誤。(二)第一審共同被告陳俊賓於警訊中供稱：「
俊龍」曾以行動電話00000000000及0000000000與其聯絡，而
前述電話分別為邱麗容與黃俊豪所有 (一審卷第一○六頁) ，證人邱麗容已到庭證稱
曾遺失身分證申請補發，其與上訴人不認識云云 (同上卷第一五一頁) ，另一證人黃
俊豪經第一審傳喚並未到庭，倘陳俊賓所言屬實，「俊龍」曾以黃俊豪租用之行動電
話與其聯絡，自應傳訊黃俊豪查明「俊龍」究係何人，此為對上訴人之利益有重大關
係事項，原審未予調查，難謂適法。(三)檢察官認上訴人與石俊慶、陳俊賓、陳慶宗等
四人，均係犯刑法 (修正前) 第三百三十條第一項加重強盜罪及第三百二十一條第一
項第三款加重竊盜罪嫌，四人就上述罪嫌，有犯意聯絡及行為分擔，皆應以共同正犯
論處，所犯上開二罪，有方法結果之牽連關係，請從一重之加重強盜罪處斷。原審審
理結果，既認上訴人僅犯加重強盜罪，竊盜部分不成立犯罪，則除於判決主文諭知加
重強盜罪刑外，併應於理由內說明竊盜部分不另為無罪之諭知，始能使該部分訴訟關
係歸於消滅。原判決僅謂「公訴人論以竊盜罪之共同正犯，自有未洽」云云，亦有不
當。以上或為上訴意旨所指摘，或為本院得依職權調查之事項，應認原判決有發回更
審之原因。至原判決認上訴人被訴竊盜不成立犯罪部分，基於審判不可分原則，應一
併發回。
據上論結，應依刑事訴訟法第三百九十七條、第四百零一條，判決如主文。
中      華      民      國    九十一    年      八      月     十四     日
                              最高法院刑事第七庭
                                  審判長法官  張  信  雄
                                        法官  賴  忠  星
                                        法官  張  清  埤
                                        法官  呂  永  福
                                        法官  林  永  茂
      右正本證明與原本無異
                                              書  記  官
中      華      民      國    九十一    年      八      月    二十六    日
